臺灣臺中地方法院民事判決
110年度訴字第3266號
原      告  旺旺友聯產物保險股份有限公司

法定代理人  劉自明  
訴訟代理人  陳冠雲  
            凃福仁  
            林語彤  
被      告  王鼎立  
被      告  集安投資股份有限公司


法定代理人  王錫河  
共      同
訴訟代理人  陳聰能律師
當事人間損害賠償事件，本院於中華民國111年9月7日言詞辯論
終結，判決如下：
    主    文
被告集安投資股份有限公司應給付原告新臺幣參拾柒萬伍仟零參
拾玖元及自民國111年3月9日起至清償日止，按週年利率百分之
五計算之利息。
原告其餘之訴駁回。
訴訟費用由被告集安投資股份有限公司負擔百分之四十九，餘由
原告負擔。
本判決原告勝訴部分，得假執行；但被告集安投資股份有限公司
如以新臺幣參拾柒萬伍仟零參拾玖元為原告預供擔保，得免為假
執行。
    事實及理由
壹、程序事項
一、按訴狀送達後，原告不得將原訴變更或追加他訴，但請求之
    基礎事實同一者，不在此限，民事訴訟法第255條第1項第2
    款定有明文。本件原告起訴時主張其承保訴外人陳麗琴所有
    車牌號碼000-0000號自用小客車（下稱系爭車輛）於民國10
    8年6月19日13時19分許，在臺中市北區五權路與錦新街口，
    遭路旁大樓玻璃掉落而砸損（下稱系爭事件），系爭車輛經
    修復後，原告本於保險責任理賠修復費用而取得代位求償權
    ，乙○○為該大樓物業管理負責人應負損害賠償責任，以乙○○
    為被告請求賠償損害【本院110年度中簡字第2889號卷（下
    稱中簡卷）第17-19頁）】。訴狀送達後，原告於111年1月2
    6日提出民事追加被告聲請狀，以集安投資股份有限公司（
    下稱集安公司）為門牌號碼臺中市○區○○路000號房屋（下稱
    系爭房屋）之所有權人，系爭事件係因系爭房屋之玻璃掉落
    所致而追加集安公司為被告（本院卷第51-55頁）。原告所
    為追加被告與原訴均係基於系爭事件所生之損害，請求被告
    賠償，其請求之基礎事實同一，合於前揭規定，應予准許。
二、當事人喪失訴訟能力或法定代理人死亡或其代理權消滅者，
    訴訟程序在有法定代理人或取得訴訟能力之本人承受其訴訟
    以前當然停止；第168條至第172條及前條所定之承受訴訟人
    ，於得為承受時，應即為承受之聲明；聲明承受訴訟，應提
    出書狀於受訴法院，由法院送達於他造，民事訴訟法第170
    條、第175條第1項、第176條分別定有明文。查：被告集安
    公司之法定代理人原為盧淑芬，嗣變更為丙○○，有被告集安
    公司之公司變更登記事項表在卷可佐（本院卷第169-173頁
    ），被告集安公司由新任法定代理人丙○○具狀聲明承受訴訟
    （本院卷第167頁），核屬合法。　　
貳、實體事項
一、原告主張：
  ㈠原告承保之系爭車輛於108年6月19日13時19分許，停放於臺
    中市北區五權路、錦新街口，遭系爭房屋玻璃掉落砸毀，致
    系爭車輛車身受損，系爭車輛經送中華賓士汽車股份有限公
    司臺中分公司北臺中營業所（下稱賓士汽車公司）修復，費
    用合計為新臺幣（下同）77萬元（工資98,919元、烤漆費用
    169,471元、零件費用501,610元），原告已依保險契約理賠
    ，依保險法第53條第1項之規定取得代位求償權利。
  ㈡系爭事件發生時，原告經由臺中市警察局第二分局育材派出
    所警員告知被告乙○○為系爭房屋之管理負責人，故以乙○○為
    被告提起本訴，於110年8月30日調解時，原告始知悉被告集
    安公司為系爭房屋之所有權人，被告集安公司應依民法第18
    4條第1項、第191條第1項規定，就本件損害負賠償責任；被
    告乙○○於系爭事件發生時，為被告集安公司之董事，具有善
    良管理人之注意義務，且當時原告有致電被告乙○○商討和解
    事宜，過程中皆由被告乙○○以被告集安公司代表人之身分與
    原告商討系爭事件賠償事宜，是依民法第28條、公司法第23
    條之規定，被告乙○○應與被告集安公司就系爭事件負連帶賠
    償責任。
  ㈢聲明：被告應連帶給付原告77萬元及自起訴狀繕本送達翌日
    起至清償日止，按年利率5％計算之利息。
二、被告則以：
　㈠被告乙○○辯稱：
　⒈否認有侵權行為。
　⒉被告乙○○非系爭房屋之所有權人，系爭房屋乃被告集安公司
    所有，被告乙○○為集安公司法定代理人之子，於系爭事件發
    生時是警方通知被告乙○○到場協助，然從未於電話中與原告
    商討和解事宜，原告稱系爭事件商討和解過程中皆由被告乙○○以被告集安公司代表人之身分與原告對話，與事實不符。
　⒊系爭車輛只有後窗玻璃受損，依被告乙○○當時到場協助所拍
    攝之照片所示，系爭房屋4樓玻璃乃不明原因破裂，是否為
    造成系爭車輛受損原因亦不明。若為系爭房屋4樓玻璃墜落
    ，依系爭車輛放置位置，不可能砸破系爭車輛後窗，也不可
    能造成系爭車輛其餘部分之受損。
  ㈡被告集安公司辯稱：
  ⒈否認系爭車輛受損係因系爭房屋之玻璃掉落物墜落而砸毀，
    並否認系爭事件係因被告集安公司就系爭房屋未盡到善良管
    理人之注意義務所致：
　⑴依事後在現場所拍攝之照片所示，系爭房屋之4樓窗戶固有玻
    璃碎裂，系爭車輛之車身後方周圍亦有碎裂之玻璃散置於地
    上，然系爭事件當日並無任何目擊證人看到系爭車輛之車身
    、尾門或尾門玻璃係因系爭房屋之玻璃掉落物墜落而砸毀，
    且依照片亦足見系爭房屋之4樓窗戶並非位於系爭車輛之車
    身、尾門或尾門玻璃之正上方，依物體掉落之慣性作用，實
    難認系爭車輛之車身受損，係因系爭房屋之玻璃掉落物墜落
    砸毀所致。本件無法排除系爭房屋之4樓窗戶玻璃於系爭事
    件之前早已碎裂，而位於系爭車輛車身後方周圍之地上碎玻
    璃核即為系爭車輛之尾門玻璃碎片，並無系爭房屋之4樓窗
    戶玻璃碎片，亦無法排除系爭車輛於系爭事件當日之車身受
    損係因受他人故意或過失毀損所致，難認原告已舉證證明系
    爭車輛受損係因系爭房屋之玻璃掉落物墜落而砸毀所致。
　⑵退萬步言，縱認系爭車輛受損係因系爭房屋之玻璃掉落所致
    ，惟系爭房屋於系爭事件當日為空屋，無人居住使用，且系
    爭房屋之4樓角落雖有1個窗戶之玻璃有部分呈現不規則之碎
    裂狀況，然並無窗框或鋁架連同掉落之情事，足見該窗戶之
    玻璃碎裂亦係因第三人所為之外力撞擊，例如以彈弓或以玩
    具槍射擊所致，非被告集安公司就系爭房屋未盡到善良管理
    人之注意義務。是原告主張被告集安公司應負侵權行為損害
    賠償責任云云，自非可採。
  ⒉系爭車輛於系爭事件發生當日僅有尾門鈑金受損及尾門玻璃
    破裂，系爭車輛除上開受損外之其餘修復核與系爭事件無關
    ，已超出回復原狀之必要：
　⑴依事後在現場所拍攝之照片所示，系爭車輛當日僅有尾門鈑
    金受損及尾門玻璃破裂，至於其餘車體部分則無任何受損狀
    況，並無將其他車體零件予以換新或修復之必要，更無將全
    車烤漆之必要，陳麗琴應係利用系爭車輛投保全險之機會將
    其餘車體部分先前受損狀況均一併予以修復，是原告就本件
    請求維修費用總計77萬元，核無理由。
　⑵系爭車輛依行車執照記載於105年2月出廠，迄至108年6月19
    日受損為止，其使用期間為3年4月，原告主張之損害賠償就
    零件部分亦應扣除折舊額。
　⒊陳麗琴就系爭故之發生與有過失：
　　縱認系爭車輛受損，係因系爭房屋之玻璃掉落物墜落而砸毀
    所致，惟系爭車輛當日係因紅線違停以致受損，陳麗琴就本
    件損害之發生亦與有過失，被告集安公司主張過失相抵。
　⒋原告之請求權已罹於消滅時效：
　　系爭車輛之所有權人陳麗琴及駕駛人即訴外人張哲嘉於系爭
    事件當日即已知有損害，並主張該損害係因系爭房屋之玻璃
    掉落物墜落而砸毀所致，然原告卻迨於111年1月26日始具狀
    追加被告集安公司請求賠償，已逾2年之消滅時效期間，被
    告集安公司為時效抗辯。
　㈢被告均答辯聲明：原告之訴駁回。　
三、本件經兩造整理並簡化爭點，其結果如下（本院卷第243-24
    4頁，並配合訴訟資料修部分文字內容）：
  ㈠兩造不爭執事項：
  ⒈被告集安公司所有系爭房屋之4樓窗戶玻璃，於108年6月19日
    13時19分許，因不明原因破裂，玻璃墜落。
  ⒉原告承保之系爭車輛於上述時間停放在臺中市五權路、錦新
    街口畫紅線處，如本院卷第95-105頁照片所示位置。
  ⒊原告因系爭車輛於108年6月19日進廠修復，依保險契約理賠
    陳麗琴修復費用77萬元（工資98,919元、烤漆費用169,471 
    元、零件費用501,610元）。
  ⒋系爭車輛為西元2016年2月出廠。
  ⒌被告集安公司之法定代理人原為盧淑芬，於111年2月23日變
    更為丙○○，被告乙○○為被告集安公司前後任法定代理人之子
    ，且於系爭事件發生時為被告集安公司之董事，原告於110
    年8月30日知悉被告集安公司為系爭房屋之所有權人。
  ⒍原告就系爭事件之保險理賠金額，依保險法第53條第1項、民
    法第184條，於110年5月20日以乙○○為被告提起本訴，嗣於1
    11年1月26日以民事追加被告聲請狀追加被告集安公司為共
    同被告。
  ㈡兩造爭執之事項：
　⒈原告依保險法第53條、民法第184條第1項前段、191條第1項
    前段對被告集安公司請求損害賠償；對於被告乙○○依保險法
    53條、民法第184條第1項前段、第28條、公司法第23條請求
    損害賠償，是否有理由？
  ⒉原告前述對被告集安公司之損害賠償債權請求權是否已罹於
    時效？
  ⒊系爭車輛停放在畫設紅線區就本件損害之發生是否與有過失
    ？
  ⒋若原告得請求被告賠償，得請求賠償的金額為何？ 　　
四、法院之判斷：
  ㈠原告就系爭車輛所受損害得對被告集安公司請求損害賠償：
　⒈土地上之建築物或其他工作物所致他人權利之損害，由工作
    物之所有人負賠償責任。但其對於設置或保管並無欠缺，或
    損害非因設置或保管有欠缺，或於防止損害之發生，已盡相
    當之注意者，不在此限，民法第191條第1項定有明文。上開
    條文所稱土地上之工作物，係指以人工作成之設施，建築物
    係其例示。而建築物內部之設備如天花板、樓梯、門窗、水
    電配置管線設備等，固屬建築物之成份者，為建築物之一部
    ，應包括在內；建築物或其他工作物之設置或保管有欠缺，
    即隱藏損害他人之危險，故所有人應善盡必要注意維護安全
    ，以防範、排除危險，避免損害之發生，此為其應盡之社會
    安全義務。為使被害人獲得週密保護，本條規範意旨先推定
    建築物或其他工作物所有人之設置或保管有欠缺，被害人僅
    需證明其權利受損害係因建築物或其他工作物所致，即得請
    求損害賠償；所有人則須證明其對於設置或保管並無欠缺，
    或損害非因設置或保管有欠缺，或於防止損害之發生已盡相
    當之注意，始得免責。又所有人之設置或保管有欠缺，係指
    設置之初即欠缺其應有之品質或安全，或設置以後之保管方
    法有欠缺，且不以其本體之崩壞或脫落瑕疵為限，缺少通常
    應有之性狀或設備不具備可合理期待之安全性亦包括在內。
    至設置或保管之欠缺，是否因建築物或其他工作物所有人之
    過失所致，則非所問（最高法院107年度台上字第1611號、1
    08年度台上字第1645號判決要旨參照）。
　⒉本件被告集安公司所有系爭房屋之4樓窗戶玻璃，於108年6月
    19日13時19分許，因不明原因破裂，玻璃墜落，而原告承保
    之系爭車輛於上述時間係停放在臺中市五權路、錦新街口畫
    紅線處，如本院卷第95-105頁照片所示位置等情，為兩造所
    不爭執（不爭執事項⒈⒉）。本院卷第95-105頁之照片為被告
    事後在現場所拍攝，依照片所示，系爭車輛於系爭事件發生
    時係停放在系爭房屋1樓緊臨道路處之位置，系爭車輛四周
    之地面清晰可見碎玻璃散落、系爭房屋4樓窗戶玻璃破裂及
    系爭車輛後擋風玻璃破裂。另依證人甲○○證稱：當天有接到
    一通電話，伊曾任當地三屆的里長到107年，108年已卸任，
    里長是伊配偶，伊幫忙接電話，電話應該是車主（證人所稱
    之車主應係臺中市政府警察局第二分局育材派出所處理非道
    路交通事故登記簿登載之駕駛人張哲嘉）詢問附近鄰居所得
    ，說車子停在錦新街跟五權路交叉口，被系爭房屋玻璃砸到
    ，該處只有被告所有房子一棟，對方詢問是否認識屋主，伊
    表示屋主叫丙○○，伊不知道屋主是被告集安公司，車主請伊
    聯絡王先生，伊通知屋主王先生兒子即被告乙○○後，伊就到
    現場，警察也有到場，到現場看到的情形如同照片所示等語
    （本院卷第242頁），可知證人甲○○係於系爭事件發生後即
    接獲張哲嘉之電話詢問，並於通知被告乙○○後到現場查看，
    所見情形如上述照片所示，同時臺中市政府警察局第二分局
    育材派出所亦接獲張哲嘉報案而由警員到場，核與原告提出
    之處理非道路交通事故登記簿肇事情形記載：「B車（即系
    爭車輛）駕駛之之自小客AGF-2557停放於五權路、錦新街口
    ，遭該大樓之掉落玻璃損毀…」等語情節相符（中簡卷第21
    頁），並參酌證人甲○○證稱該處僅有系爭房屋一棟，則原告
    主張系爭事件係因系爭房屋4樓窗戶玻璃破裂墜落砸損停放
    在該處系爭車輛之事實，與系爭事件發生當時系爭房屋、系
    爭車輛及四周環境所呈現之客觀情狀相符，應可採信。
　⒊被告集安公司為系爭房屋之所有權人，有建物登記第一類謄
    本可憑（本院卷第27頁），依首揭說明，就系爭房屋成份之
    窗戶玻璃破裂墜落所致他人權利之損害，應依民法第191條
    第1項前段規定負侵權行為之損害賠償責任。被告集安公司
    如欲免責，依此條文之推定，應舉證證明其就系爭房屋窗戶
    玻璃之設置或保管無欠缺，或損害非因設置或保管有欠缺，
    或對於防止損害之發生，已盡相當之注意，被告集安公司如
    未能舉證上述情形存在，則不能主張免責。被告集安公司雖
    辯稱系爭房屋之窗戶玻璃及系爭車輛之後擋風玻璃無法排除
    是遭他人故意、過失毀損，例如以外力擊破所致，惟系爭事
    件發生後地面除碎玻璃外，並未發現其他可供擊破玻璃之物
    件掉落遺留在現場，有前述照片及證人甲○○之證述在卷，且
    被告集安公司自承本件並無目擊證人在場目睹事件發生之經
    過，則被告集安公司前揭所辯顯屬單方臆測之想法，尚難憑
    採。此外，被告集安公司復未舉反證證明本件有民法第191
    條第1項但書所列情形，自不得主張免責。
　㈡原告就系爭車輛所受損害不得請求被告乙○○與被告集安公司
    連帶負損害賠償責任：
　⒈公司負責人對於公司業務之執行，如有違反法令致他人受有
    損害時，對他人應與公司負連帶賠償之責；法人對於其董事
    或其他有代表權之人因執行職務所加於他人之損害，與該行
    為人連帶負賠償之責任，公司法第23條第2項、民法第28條
    分別定有明文。按公司法第23條第2項規定對公司負責人就
    其違反法令之行為課與應與公司負連帶賠償責任之義務，其
    立法目的係因公司負責人於執行業務時，有遵守法令之必要
    ，苟違反法令，自應負責，公司為業務上權利義務主體，既
    享權利，即應負其義務，故連帶負責，以予受害人相當保障
    （最高院107年度台上字第1498號裁判意旨參照）；而民法
    第28條所定法人應負之連帶賠償責任，亦以該法人之董事或
    有代表權之人，因執行職務所加於他人之損害者為限。故損
    害之發生如非肇因於公司業務之執行事項或董事、有代表權
    之人執行職務之行為所致，即無上開法條規定適用之餘地。
　⒉被告乙○○於系爭事件發生時為被告集安公司之董事，雖為兩
    造所不爭執（不爭執事項⒌），惟集安公司之所營事業為「
    一般投資業」，有被告集安公司之變更登記表在卷可憑（本
    院卷第145頁），而系爭事件係因系爭房屋之4樓窗戶玻璃不
    明原因破裂墜落而砸損系爭車輛，已認定如前所述，則系爭
    車輛受損之原因與被告集安公司所營事業之業務執行無關，
    亦非因被告集安公司之董事或有代表權之人執行職務之行為
    所致，自無上開法條規定之適用。被告乙○○縱曾就系爭事件
    與原告商討賠償事宜，僅為損害發生後之協商行為，並非造
    成系爭車輛發生損害之原因行為，亦非屬執行職務之行為，
    則原告主張被告乙○○就本件損害應與被告集安公司連帶負損
    害賠償責任，核屬無據，不應准許。
  ㈢原告對被告集安公司之損害賠償債權請求權未罹於時效：　
　⒈因侵權行為所生之損害賠償請求權，自請求權人知有損害及
    賠償義務人時起，二年間不行使而消滅，自有侵權行為時起
    ，逾十年者亦同，民法第197條第1項定有明文。此所謂知有
    損害及賠償義務人之知，係指明知而言，其因過失而不知者
    ，並不包括在內；亦即該請求權之消滅時效，應以請求權人
    實際知悉損害及賠償義務人時起算；賠償義務人為何人？非
    經查詢尚無從得知，可查而未查，非等於知悉（最高法院72
    年台上字第1428號、99年度台上字第884號、99年度台上字
    第2235號判決意旨參照）。準此，侵權行為之請求權時效，
    應以請求權人實際知悉損害及賠償義務人時起算，請求權人
    因過失而不知，或得以查詢賠償義務人為何人而實際上未予
    查詢者，仍不能認為已經知悉。
　⒉本件原告主張係於提起本訴後，於110年8月30日始知悉系爭
    房屋所有權人為被告集安公司（本院卷第113頁），而被告
    對原告主張之實際知悉時間並不爭執（本院卷第150頁、不
    爭執項⒌）。則原告於系爭事件發生後，既於110年8月30日
    始知悉系爭房屋所有權人即賠償義務人為被告集安公司，則
    原告對被告集安公司之損害賠償請求權應自其實際知悉時起
    算，至原告於111年1月26日以民事追加被告聲請狀追加被告
    集安公司時止，尚未逾2年之請求權時效，故原告對被告集
    安公司之侵權行為債權請求權尚未罹於時效而消滅，被告集
    安公司所為時效消滅之抗辯，無從有其有利之認定。
　㈣本件無過失相抵原則之適用：
　⒈損害之發生或擴大，被害人與有過失者，法院得減輕賠償金
    額，或免除之，民法第217條第1項有明文規定。所謂被害人
    與有過失，須被害人之行為助成損害之發生或擴大，就結果
    之發生為共同原因之一，行為與結果有相當因果關係，始足
    當之。倘被害人之行為與結果之發生並無相當因果關係，尚
    不能僅以其有過失，即認有過失相抵原則之適用；而相當因
    果關係乃由「條件關係」及「相當性」所構成，必先肯定「
    條件關係」後，再判斷該條件之「相當性」，始得謂有相當
    因果關係，該「相當性」之審認，必以行為人之行為所造成
    之客觀存在事實，為觀察之基礎，並就此客觀存在事實，依
    吾人智識經驗判斷，通常均有發生同樣損害結果之可能者，
    始足稱之；若行為與損害之發生間，僅止於「條件關係」或
    「事實上因果關係」，而不具「相當性」者，仍難謂該行為
    有「責任成立之相當因果關係」，或為被害人所生損害之共
    同原因（最高法院96年度台上字第2672號、101年度台上字
    第443號判決意旨參照）。
　⒉原告承保之系爭車輛，於系爭事件發生時係停放在系爭房屋
    所臨之臺中市五權路、錦新街口畫紅線處，有被告提出之照
    片（本院卷第95-103頁）及證人甲○○之證述（本院卷第242
    頁）可憑，復為原告所不爭執（不爭執事項⒉），堪認屬實
    。系爭車輛停放在道路劃設紅線之位置，固屬違反交通法規
    之行為，惟就此客觀事實依一般情形加以判斷，殊難認為通
    常均有發生違規停放之車輛遭大樓墜落物砸損之可能，則系
    爭車輛違規停放之行為與本件損害之發生間，並不具有相當
    性，不能謂其相當因果關係存在，非本件損害發生之共同原
    因，是被告集安公司辯稱本件有過失相抵原則之適用，尚無
    可採。　
　㈤原告得請求被告集安公司賠償之金額：　　
　⒈被告集安公司抗辯：系爭車輛於系爭事件發生當日僅有尾門
    鈑金受損及尾門玻璃破裂，除上開受損外其餘維修項目核與
    系爭事件無關，已超出回復原狀之必要云云。經查：
  ⑴系爭車輛因系爭事件受損，其受損程度，雖可參考系爭事件
    發生後現場拍攝之照片，然受限於拍照人員選擇之拍攝角度
    及拍攝重點，並非所有損害及細微處均經拍攝，且受限於平
    面視覺及肉眼所能辨識之程度有限，故真實損壞範圍仍以實
    際檢修車輛受損狀況之維修人員所為之研判，較為精準。被
    告集安公司僅憑系爭車輛受損後拍攝之車體外觀照片，自行
    判斷系爭車輛受損及應修復之部位，其精確性自然不如系爭
    車輛進場維修後，經維修人員實際檢修後所為之研判。
  ⑵證人即賓士汽車公司維修人員丁○○於本院審理時庭結證陳稱
    ：系爭車輛於108年6月19日到本公司進行損害估價，依車主
    表示有墜落物砸到車子，後擋風玻璃破裂，整台車漆都有受
    傷。估價單中除了原告刪除部分外，都跟本次墜落物砸損事
    件有關（庭呈修繕前之照片）；原告提出之估價單上打勾、
    三角、打叉，除打叉部分外，均由該公司修復；估價單上噴
    漆部分，不是全車烤漆，噴漆部分包含後保險桿、左前葉、
    引擎蓋、左後門、右前門、右後門、左後葉、右後葉、車頂
    、行李箱蓋，右前葉沒有烤漆；估價單所列項目均與系爭車
    輛當時被墜落物砸傷、玻璃噴飛有關，且為同一次、同原因
    、同時間所造成之損傷；被告庭呈之照片編號4（本院卷第2
    29頁），保險桿擦痕應該是碰撞的擦痕，因為後保險桿有其
    他系爭事件造成的損傷，所以一併修繕；（本院卷第95-105
    頁照片）可看出後擋風玻璃破裂、後保險桿、車頂損害，其
    餘損傷由卷附照片無法明確辨認；原告提出之受損照片（本
    院卷第151-165頁）與估價單上修車項目一致；引擎蓋左前
    葉板、右前後門烤漆噴漆、零件更換（含前擋玻璃、雨刷臂
    、雨片、車頂架、天窗、賓士車型及標誌）都與系爭事件有
    關聯性，噴漆部分是因為都有被玻璃噴濺到，烤漆受損，所
    以須要噴漆，前擋玻璃也是被玻璃噴濺到，雨刷臂、雨刷片
    是在後擋風玻璃上有被砸到、車頂架、天窗都有被噴到、賓
    士車型及標誌因為安裝在後尾門，後尾門更換，標識會損傷
    ，所以一併更換；前雨刷臂也有被玻璃噴濺。因為雨刷臂是
    鐵製，有被噴濺到的痕跡所以更換；（烤漆部分為何不可以
    以點漆方式處理？）點漆方式處理雖然比較便宜，但還是看
    得出來痕跡，會有凸點等語（本院卷第199-203頁）。證人
    丁○○為實際檢修系爭車輛之維修人員，並經具結擔保其證言
    之可信性，所述自屬可採，則依證人丁○○之證述內容足認系
    爭車輛經維修人員檢修後，其受損情形分別以噴漆及更換零
    件之方式修復，均屬合理。
　⑶綜上，本件原告提出之估價單既為維修人員實際檢修後所出
    具之估價單，該估價單所列維修項目及維修方式，均有修復
    之必要及合理性，被告此部分抗辯亦難憑採。
  ⒉不法毀損他人之物者，被害人得請求賠償其物因毀損所減少
    之價額，民法第196 條定有明文，且依該規定請求賠償物被
    毀損所減少之價額，得以修復費用為估定標準，但以必要者
    為限，如修理材料以新品換舊品，應予折舊（最高法院77年
    度第9次民事庭會議決議㈠決議要旨參照）。原告因系爭車輛
    之修復，依保險契約理賠陳麗琴77萬元（工資98,919元、烤
    漆費用169,471元、零件費用501,610元），有原告提出之估
    價單、電子發票證明聯、理賠計算書、賠償給付同意書（中
    簡卷第25-37頁）為證，且為兩造所不爭執（不爭執事項⒊）
    ，上開零件費用係以新零件更換受損之舊零件，自應將零件
    折舊部分予以扣除。依行政院所頒「固定資產耐用年數表」
    及「固定資產折舊率表」之規定，小客車之耐用年數為5年
    ，依定率遞減法每年折舊千分之369，並參酌「營利事業所
    得稅查核準則」第95條第6項所定：「固定資產提列折舊採
    用定率遞減法者，以1年為計算單位；其使用期間未滿1年者
    ，按實際使用之月數相當於全年之比例計算之；不滿1月者
    ，以月計」。系爭車輛於西元2016年（即105年）2月出廠，
    有行車執照在卷可稽（中簡卷第23頁），至系爭事件發生之
    108年6月19日止，系爭車輛已使用3年4月餘，應按使用3年5
    月計算折舊。依上開方式計算扣除折舊後之零件費用為106,
    649元（計算式詳如附表），再加計無需折舊之工資98,919
    元、烤漆費用169,471元，系爭車輛修復之必要費用合計為3
    75,039元（計算式：106,649元＋98,919元＋169,471元＝375,0
    39元）。
　⒊損害賠償祇應填補被害人實際損害，保險人代位被害人請求
　　損害賠償時，依保險法第53條第1項規定，如其損害額超過
　　或等於保險人已給付之賠償金額，固得就其賠償之範圍，代
　　位請求賠償，如其損害額小於保險人已給付之賠償金額，則
　　保險人所得代位請求者，應祇以該損害額為限（最高法院65
　　年度台上字第2908號判決要旨參照）。原告固因承保之系爭
    車輛遭被告集安公司過失不法毀損，而理賠陳麗琴77萬元保
    險金，然因陳麗琴就系爭車輛實際上得向被告集安公司請求
    賠償之損害額僅375,039元，則原告得受讓並代位請求被告
    集安公司賠償之金額，亦僅以此金額為限。
  ㈥給付有確定期限者，債務人自期限屆滿時起，負遲延責任。
    給付無確定期限者，債務人於債權人得請求給付時，經其催
    告而未為給付，自受催告時起，負遲延責任。其經債權人起
    訴而送達訴狀，或依督促程序送達支付命令，或為其他相類
    之行為者，與催告有同一之效力；又遲延之債務，以支付金
    錢為標的者，債權人得請求依法定利率計算之遲延利息。但
    約定利率較高者，仍從其約定利率；應付利息之債務，其利
    率未經約定，亦無法律可據者，週年利率為5%，民法第229
    條第1、2項、第233條第1項及第203條分別定有明文。原告
    對被告集安公司之侵權行為損害賠償之債權，核屬無確定期
    限之給付，既經原告追加起訴請求而送達訴狀為催告之表示
    （本院卷第77頁），被告集安公司迄未給付，依法應負遲延
    責任。從而，原告請求被告集安公司給付自訴狀繕本送達翌
    日即111年3月9日起算之法定遲延利息，亦無不合。
五、綜上所述，原告依侵權行為及保險代位之法律關係，請求被
    告集安公司給付375,039元，及自111年3月9日起至清償日止
    ，按週年利率5%計算之利息，為有理由，應予准許；原告其
    餘請求，則無理由，應予駁回。
六、本判決原告勝訴部分，所命給付之金額未逾50萬元，依民事
    訴訟法第389條第1項第5款規定，應依職權權宣告假執行；
    為衡平被告之利益，併依職權宣告被告集安公司為原告預供
    擔保後，得免為假執行。
七、本件判決之基礎已為明確，兩造其餘攻擊、防禦方法及舉證
    ，經本院審酌後，均與判決之結果不生影響，爰不逐一論斷
    ，附此敘明。
八、訟費用額負擔之依據：民事訴訟法第79條。 　　　
中　　華　　民　　國　　111 　年　　9 　　月　　28　　日
                  民事第五庭    法  官  陳文爵
正本係照原本作成。
如對本判決上訴，須於判決送達後20日內向本院提出上訴狀。如
委任律師提起上訴者，應一併繳納上訴審裁判費。
中　　華　　民　　國　　111 　年　　9 　　月　　28　　日
                                書記官  楊玉華
附表：
折舊時間           金額
第1年折舊值        501,610×0.369=185,094
第1年折舊後價值    501,610-185,094=316,516
第2年折舊值        316,516×0.369=116,794
第2年折舊後價值    316,516-116,794=199,722
第3年折舊值        199,722×0.369=73,697
第3年折舊後價值    199,722-73,697=126,025
第4年折舊值        126,025×0.369×(5/12)=19,376
第4年折舊後價值    126,025-19,376=106,649